臺灣高等法院臺南分院刑事判決　　　　　　　　　　　　　　　　　　　行股
　　上　訴　人
　　即　被　告　乙　○　○
　　選任辯護人　簡　承　佑　律師
　　　　　　　　李　佳　蓉
右上訴人因過失傷害案件，不服臺灣雲林地方法院九十一年度易字第二七五號中華民
國九十一年九月二十五日第一審判決（起訴案號：臺灣雲林地方法院檢察署九十一年
度偵字第二０七六號），提起上訴，本院判決如左︰
    主      文
上訴駁回。
    事      實
乙○○係凱馨實業股份限有公司（下稱凱馨公司），設在雲林縣二崙鄉○○路七十三
號之生產養雞飼料工廠之現場管理人，負責管理現場工作之指派、監督等事宜，並已
在該處工作一、二十年，對該工廠現場機器之運作方式，知之甚稔，為從事業務之人
，於民國（下同）九十年八月十六日下午三時許，與該公司員工甲○○一起清理該工
廠內之玉米粉碎機內之玉米殘渣時，明知該玉米粉碎機係利用馬達帶動鐵質葉片，在
鐵製圓桶內轉動之方式粉碎玉米，且該粉碎機呈上寬下尖之圓錐型，其清理口處之外
殼與葉片大小幾乎密合，有使人受傷之危險，應注意工作人員之肢體若未完全離開該
機具時，不得貿然啟動，否則容易發生意外傷害，且依當時情形，復無不能注意之情
事，詎其竟疏未注意甲○○之右手仍在該機具中，即貿然按下該機具之電源開關啟動
該機器，致甲○○之右手掌當場被該粉碎機之葉片捲入攪斷，經緊急送醫急救後，實
施腕部截肢手術治療，造成甲○○右手機能喪失之重傷害。案經甲○○訴請臺灣雲林
地方法院檢察署檢察官偵查起訴。
    理      由
一、訊據上訴人即被告乙○○，固不諱言有於右揭時地，與告訴人甲○○一起清理玉
    米粉碎機，因其啟動機器致告訴人之右手掌被機器攪斷，經送醫後實施截肢手術
    之事實；惟矢口否認有何業務過失致重傷害之犯行，並辯稱：其係凱馨公司負責
    人鄧進得之岳父，僅在該工廠負責點收貨物，幫忙看頭看尾，並非從事業務之人
    ，且其欲啟動機器時，曾二次叫告訴人離開後始啟動，可能係因機器聲音太大，
    致告訴人未聽見其叫離開之聲音，因而發生意外，其應無業務過失致重傷害之犯
    罪云云。然查：
（一）被告自白因其啟動玉米粉碎機，致告訴人之右手掌被機器攪斷，經送醫實施截
      肢手術之事實，核與告訴人指訴之情節相符，並據證人即案發時將告訴人送醫
      治療之廖登港，及事後幫忙自玉米粉碎機內取出告訴人被機器攪斷手掌之陳炯
      青二人，在原審履勘現場時一致結證屬實，此外復有慈愛綜合醫院診斷證明書
      、勞工保險殘廢診斷書、及告訴人手術前受傷之照片等件，附於偵查卷足稽。
（二）被告在偵審中既迭自承上開工廠為其所有，原名日泰農牧場，已租給凱馨公司
      ，其在該處工作已達一、二十年之久，並住在該工廠等情，且證人即凱馨公司
      之總經理王文呈，在偵查中亦證稱：「凱馨公司向乙○○租工廠作為自己公司
      飼料的製作（養雞及土宰冷凍），後乙○○年紀大了，所以再找告訴人去那邊
      幫忙，乙○○在此地只看頭看尾，因為對機器維修比較清楚，在此地已一、二
      十年了，且也住在那邊，是現場之負責人。」等語明確（見偵查卷第十九頁）
      。雖依被告在原審供稱：「（你每月薪資多少？）我沒有領多少錢，我只有在
      那邊幫忙，因為那是我之前的工廠，我沒有拿薪資。」、「（你在那裡工作多
      久？）做很久，大約有工作十多年了，因為之前是我自己在做，大約給凱馨作
      了幾年我也忘了．．．」、「（凱馨公司在案發現場除了你之外還有何人？）
      就有僱用被害人而已，我只是在那邊如果有人送貨來，我幫忙點收而已。」、
      「（工廠是凱馨公司向你承租有無意見？）沒有意見。就是凱馨公司向我租賃
      的，租金多少我也不清楚，因為是我兒子租給凱馨公司的，我也沒有問多少租
      金。」、「你兒子叫什麼名字？）廖松飛。」、「（凱馨公司之負責人鄧進得
      是何人？）是我的女婿，因為之前他們是合夥。」等語觀之（見原審卷第六十
      八至七十一頁），似足認被告僅在案發現場看頭看尾，並非受僱於凱馨公司；
      然按刑法上所謂業務，係以事實上執行業務者為標準，即指以反覆同種類之行
      為為目的之社會活動而言，執行此項業務，縱令欠缺形式上之條件，但仍無礙
      於業務之性質。查依告訴人在偵查中指稱：伊在現場之工作係由被告指派、監
      督，及證人王文呈所言係因被告年紀大方另請告訴人幫忙二節，再參酌凱馨公
      司之負責人鄧進得為被告之女婿，被告之子亦曾為該公司之合夥人，彼此關係
      密切，被告在該工廠工作亦長達十多年，對該機器十分熟稔，且本件案發時，
      係由被告與告訴人二人一起清理玉米粉碎機後，由被告啟動機器所造成等情，
      堪認被告為該工廠之現場負責人，並非僅負責點收貨物，及在該工廠看頭看尾
      而已，該工廠機器之管理、操作確屬其業務範圍，其係事實上反覆執行同種類
      之業務無疑。
（三）又上開工廠為被告所有，被告並已在該處工作一、二十年，對該工廠現場機器
      之運作方式，知之甚稔，既已有如前述，且該工廠內之玉米粉碎機，係利用馬
      達帶動鐵質葉片，在鐵製圓桶內轉動之方式粉碎玉米，並呈上寬下尖之圓錐型
      ，其清理口處之外殼與葉片大小幾乎密合，如操作不當，將對人之身體造成危
      險等情，亦經原審勘驗現場明確，製有勘驗筆錄及現場圖暨照片，存在原審卷
      足參。被告係執行業務之人，於執行該業務時自應注意工作人員之肢體，若未
      完全離開該機具時，不得貿然啟動機具，以免發生意外傷害，且被告與告訴人
      二人，在案發時既在一起清理該玉米粉碎機，亦非不能注意告訴人是否尚在清
      理中，而未離開該機具，乃竟疏未注意及此，僅於其二次叫告訴人離開後，未
      確定告訴人已離開之情況下，即冒然啟動該機具，致告訴人之右手腕被機器攪
      斷，其過失之咎，委難辭卸，即被告在本院亦不否認其應有過失之情事，且其
      操作機器不當之過失行為，與告訴人所受之傷害間，亦具相當之因果關係。
（四）至被告辯稱：其欲啟動機器時，曾二次叫告訴人離開後始啟動，可能因機器聲
      音太大，致告訴人未聞見其叫離開之聲音乙節，微論已為告訴人所堅詞否認在
      卷，且被告既已供承：其叫告訴人離開，係在離玉米粉碎機約四、五公尺之電
      源開關處叫喊，且啟動前亦未確認告訴人是否離開機具等情，並有上開勘驗筆
      錄及所附之現場圖、照片足參（見原審卷第三十三至三十五頁），是被告所辯
      縱認屬實，亦因其未先確認告訴人是否已離開該機器，即貿然啟動機具，致告
      訴人受有前揭之傷害，則其仍無解於過失之責。況證人廖登港在原審履勘現場
      時，復證稱：「（你剛進來的時候，被告做何事？廠房聲音是否很大？）我剛
      進來的時候，我有看到被告、告訴人在如附圖（Ｂ玉米粉碎機）下方不曉得在
      做什麼，當時機器沒有啟動，我進來之後就啟動馬達裝飼料。（我裝飼料的時
      候只有一支馬達在運轉）現場法官諭證人當場啟動運轉，聲音沒有很大。」各
      等語甚詳（見原審卷第三十八頁），衡情告訴人苟知被告欲啟動機具，自當審
      慎注意應無仍將手伸入粉碎機之可能，被告確有過失，益信而有徵。
（五）綜上足認被告所辯，要屬畏罪卸責避重就輕之詞，無足取信。本件事證已臻明
      確，其犯行洵堪認定，應予依法論科。
二、按毀敗一肢以上之機能者，為刑法第十條第四項第四款所定之重傷害。又被告既
    係上開生產養雞飼料工廠之現場管理人，負責管理現場工作之指派、監督等事宜
    ，自屬從事業務之人，乃竟於執行業務時，過失致告訴人之右手掌為機器攪斷，
    經送醫急救予以截肢治療，使該右手之機能喪失而達毀敗程度，核係犯刑法第二
    百八十四條第二項後段之業務過失致重傷害罪。原審本於同上之見解，適用刑法
    第二百八十四條第二項後段、第四十一條第一項前段，及罰金罰鍰提高標準條例
    第一條前段、第二條，並審酌被告之素行、過失程度、告訴人所受損害、及其犯
    後態度暨迄未與告訴人達成民事和解等一切情狀，對其量處有期徒刑五月，並諭
    知如易科罰金以三百元折算一日之標準，以資懲儆。經核認事用法並無不合，量
    刑亦稱妥適。被告上訴意旨，猶執前詞，指摘原審判決不當，為無理由，應予駁
    回。
三、據上論斷，應依刑事訴訟法第三百八十六條，判決如主文。
本案經檢察官曾顯智到庭執行職務。
中      華      民      國    九十一    年     十一     月    二十九    日
                                  臺灣高等法院臺南分院刑事第二庭
                                      審判長法官  林  永  茂
                                            法官  蘇  重  信
                                            法官  陳  清  溪
右正本證明與原本無異。
不得上訴。
                                      法院書記官  劉  岳  文
中      華      民      國    九十一    年     十一     月    二十九    日
刑法第二百八十四條第二項後段：
從事業務之人，因業務上之過失傷害人者，處一年以下有期徒刑、拘役或一千元以下
罰金，致重傷者，處三年以下有期徒刑、拘役或二千元以下罰金。
